最高法院刑事判決　　　　　　　　　　　　　　　　　八十八年度台非字第九三號
　　上訴人　最高法院檢察署檢察總長
　　被　告　乙○○　男
　　　　　　甲○○　男
右上訴人因被告等貪污案件，對於台灣高等法院高雄分院中華民國八十七年一月二十
六日第二審確定判決（八十六年度上更(二)字第三八九號，起訴案號：台灣高雄地方法
院檢察署八十三年度偵字第四二一三、四八一○、五三九七、一○四二五號），認為
違法，提起非常上訴，本院判決如左：
    主  文
上訴駁回。
    理  由
非常上訴理由稱：「按判決不適用法則或適用不當者，為違背法令。刑事訴訟法第三
百七十八條定有明文。本件原判決認定被告均係保安警察第三總隊第三大隊刑警，為
依據法令從事公務之人員。八十三年二月二十五日十九時三十分許，在高雄縣茄萣鄉
查獲薛順得等人走私大陸酒一案後，經上級長官指派由乙○○負責駕駛裝載含其附表
一、二所示大陸酒之吊車、甲○○負責押解回隊。途中，竟意圖為自己不法所有，將
附表二所示，市價合計達新台幣十三萬三千一百零一元之大陸酒侵占入己。犯職務上
侵占持有之非公用私有財物罪，依法論罪科刑，固無不合。然查原判決附表二所示之
物，既係被告職務上侵占之非公用私有財物，即非被告所有。依八十一年七月十七日
修正公布施行之貪污治罪條例第十七條適用刑法第三十八條第三項、第一項第三款規
定，不得諭知沒收。原判決竟以其附表二所示之物，係被告因犯貪污罪所得之財物，
既未注意並非被告所有而適用修正前貪污治罪條例第九條第一項為沒收之諭知，顯屬
違法。案經確定，合依刑事訴訟法第四百四十一條、第四百四十三條提起非常上訴，
以資救濟。」等語。
本院按非常上訴旨在糾正法律上之錯誤，藉以統一法令之適用，故非常上訴審應以原
判決所確定之事實為基礎，僅就原判決所認定之犯罪事實，審核適用法令有無違誤。
又修正前之貪污治罪條例第九條第一項規定：犯同條例第四條至第六條之罪者，其所
得財物，應予追繳，並依其情節分別沒收或發還被害人。此項追繳沒收或發還被害人
之規定，為刑法第三十八條有關沒收規定之特別法，自應優先於刑法而適用。本件原
確定判決事實認定被告乙○○、甲○○均係保安警察第三總隊第三大隊刑警，為依據
法令從事公務之人員，於民國八十三年二月二十五日十九時三十分許，在高雄縣茄萣
鄉崎漏村益祥造船廠，與同單位之刑警共同查獲薛順得等人走私大陸酒一案後，該單
位副組長潘景坤指派任務，由乙○○負責駕駛已裝載含原判決附表一、二所示之部分
大陸酒之車牌號碼ＪＥ－○二六號吊車，甲○○則隨車執行押解查扣大陸酒返回該單
位部隊之公務。（途中）乙○○與甲○○竟共同基於意圖為自己不法所有之犯意聯絡
，……將該載運私貨之吊車駛抵高雄縣岡山鎮○○路四十七號甲○○之父李勝吉之住
處，共同搬運如原判決附表二所示，市價合計值新台幣十三萬三千一百零一元之大陸
酒共十九箱至李勝吉之住處內，而侵占職務上持有之非公用私有財物等情。因而適用
修正前貪污治罪條例第六條第一項第三款等相關法條，論處被告等共同依據法令從事
公務之人員，侵占職務上持有之非公用私有財物罪刑。按之，原判決所確定之事實，
既認定原判決附表二所示之物，係被告等犯侵占職務上持有之非公用私有財物罪所侵
占之物，自屬修正前貪污治罪條例第九條第一項所規定，犯同條例第六條第一項第三
款之罪所得之財物。又該附表二所示之物品，係薛順得等人與貨主「許文彬」所共同
私運進口之走私物品，另於薛順得等人所犯私運管制物品進口逾公告數額罪中，認係
薛順得等人犯罪所得之物，且屬共犯「許文彬」所有之物，予以宣告沒收確定在案，
且該案係在本件八十七年一月二十六日判決之前，即八十六年十月二日經本院駁回薛
順得等之上訴時即告確定，此有卷附台灣高雄地方法院八十三年度訴字第二四六三號
、台灣高等法院高雄分院八十五年度上更(一)字第八六號、本院八十六年度台上字第五
七九一號刑事判決足憑，自亦不得再發還貨主「許文彬」。從而，原判決適用修正前
貪污治罪條例第九條第一項，諭知原判決附表二所示之物沒收，於法自屬有據。非常
上訴意旨指原判決此部分違背法令，尚難認有理由，應予駁回。
據上論結，應依刑事訴訟法第四百四十六條，判決如主文。
中      華      民      國    八十八    年      四      月      八      日
                              最高法院刑事第五庭
                                  審判長法官  董  明  霈
                                        法官  丁  錦  清
                                        法官  賴  忠  星
                                        法官  林  茂  雄
                                        法官  王  居  財
      右正本證明與原本無異
                                              書  記  官
中      華      民      國    八十八    年      四      月     十三     日
                                                                        Ｅ
